【裁判字號】    97,交聲,1219
【裁判日期】    970521
【裁判案由】    聲明異議
【裁判全文】
臺灣臺中地方法院交通事件裁定        97年度交聲字第1219號
原處分機關  交通部公路總局臺中區監理所
異  議  人
即受處分人  甲○○
上列異議人因違反道路交通管理處罰條例案件，對於交通部公路
總局臺中區監理所民國97年4月8日所為之處分（中監違字第裁60
-GE0000000號），聲明異議，本院裁定如下：
    主  文
異議駁回。
    理  由
一、聲明異議意旨略以：異議人即受處分人甲○○（下稱受處分
    人）於民國97年2月22日22時23分，駕駛車牌號碼OB-3729號
    自用小客車，行經臺中市○○路、梅川西路口有燈光號誌管
    制之交岔路口時，經警認其由文心路南往北直行闖紅燈，為
    警攔停製作舉發違反道路交通管理事件通知單（下稱通知單
    ）當場舉發。嗣原處分機關交通部公路總局臺中區監理所（
    下稱原處分機關）仍認受處分人有前開違規行為，於97年4
    月8日以中監違字第裁60-GE0000000號裁決書，依道路交通
    管理處罰條例第53條第1項、第63條第1項第3款規定，裁處
    新臺幣（下同）2700元罰鍰，並記違規點數3點。然受處分
    人當日駕車行經臺中市○○路左轉梅川東路（聲明異議狀誤
    載為梅川西路），於左轉車道左轉燈亮時左轉，但轉彎後被
    警攔查，才知一個路口兩個號誌不同，即向警員表明該路口
    號誌設置閃燈與一般設置情形不同，經警告知前有警語，但
    來回看了4次，卻未見路旁設有任何警示標誌，其從文心路
    往北走，行經山西路，亦無像該路口號誌左轉燈前後2個不
    一樣的情形，試問開車是看頭頂，還是看前方，警員一拿到
    證件就急忙開單，只說如不服直接找法官申訴裁決等語，規
    則是死，人是活的，狀況是如何現場最清楚，為何不聽一下
    解釋就要浪費大家時間呢？其一切照規定，只因頭頂特殊號
    誌跟前方不一樣就要受罰記點，如何能心服？為此請求撤銷
    原處分云云。
二、按汽車駕駛人，行經有燈光號誌管制之交岔路口闖紅燈者，
    處新臺幣1800元以上5400元以下罰鍰，並記違規點數3點，
    道路交通管理處罰條例第53條第1項、第63條第1項第3款分
    別定有明文。復按交通警員製單舉發違反道路交通管理處罰
    條例所列之違規事實，本質上為行政處分，係公務員基於職
    務上權力，依法就特定之具體事件所為具有公法上效果之單
    方行政行為，基於公務員為公法上行為具有公信力之原則，
    該行政處分當可被推定為真正。
三、訊據受處分人矢口否認有何闖紅燈之違規行為，辯稱：其行
    經梅川西路口時是黃燈，沒有闖紅燈，是上開路口燈號設置
    不當，且員警站的位置看不到燈號云云。經查，證人即舉發
    員警乙○○於本院訊問時已結證稱：「當時97年2月22日我
    是值22時至24時的巡邏勤務，在文心路與梅川東路口攔檢勤
    務，受處分人大約在22時23分許，開車經過文心路與梅川西
    路口時就南往北方向直行闖紅燈，到了梅川東路時左轉往大
    連路方向駛去，我在文心路口與梅川東路口攔查受處分人，
    告知他因文心路與梅川東路是左轉燈沒錯，但上一個路口是
    梅川西路口是紅燈，不能直行，左轉燈是要讓梅川東（路）
    、梅川西路中間的文心路左轉的駕駛人通行的，告知違規事
    實並製單舉發，受處分人不服，我告訴他我跟他一起去看違
    規地點的燈號，但受處分人不肯，就很不高興離開了．．．
    受處分人應該是看到梅川東路已經亮起左轉燈，又沒有注意
    到梅川西路的燈號已經是紅燈了，要趕著（筆錄誤載為過）
    通過梅川東路那個左轉燈，所以沒有注意到燈號已經變紅燈
    了，仍闖紅燈直行．．．（法官問：你當時站的位置看得到
    燈號？）答：絕對看得到全部的燈號」等語，並有該路口照
    片6張附卷可稽。足見本件違規行為係前開警員當場親眼所
    見發覺而加以取締者，且前開舉發警員所證舉發上開違規事
    實經過具體明確，當無虛偽不實之虞。參以證人乙○○係依
    法執行勤務之公務員，且與受處分人原不相識，當無設詞誣
    陷致己身負偽證罪之必要，前開證人之證言，應堪採信。復
    參諸受處分人於本院訊問時自承：「我當然是看下一個路口
    梅川東路的燈號，不可能去看我頭頂上梅川西路的燈號是什
    麼」等語，則受處分人於行經梅川西路口時，其對該路口當
    時之號誌狀態即有疏未注意之情，其上開所辯行經該路口時
    ，號誌是黃燈，沒有闖紅燈云云，自無從採憑。至受處分人
    上開所指其認前開違規路口燈號設置不當等情，不足資為其
    免責之事由，且非屬本院所得審酌之權責範疇，受處分人應
    另循其他管道申訴方是。本件事證明確，受處分人上開違規
    行為堪以認定。從而，原處分機關依上開規定，裁處受處分
    人罰鍰2700元，並記違規點數3點，核無違誤，本件聲明異
    議為無理由，應予駁回。
四、據上論斷，應依道路交通管理處罰條例第87條第2項，道路
    交通案件處理辦法第19條，裁定如主文。
中    華    民    國    97    年    5     月    21    日
                        臺灣臺中地方法院交通法庭
                                法  官  丁智慧
上正本證明與原本無異。
如不服本裁定，應於送達後5日內，向本院提出抗告狀。(應附繕
本)
                                書記官  陳淑華
中    華    民    國    97    年    5     月    21    日


司法院資訊處製作；財團法人民間司法改革基金會備份。
